臺灣高等法院刑事判決　　　　　　　　　　　　　九十一年度上易字第二三八三號
　　上　訴　人　臺灣板橋地方法院檢察署檢察官
　　被　　　告　壬○○
　　　　　　　　辛○○
　　　　　　　　丙○○原名邱.
　　　　　　　　己○○
　　　　　　　　乙○○
　　　　　　　　丁○○
　　　　　　　　戊○○
　　　　　　　　甲○○
　　　　　　　　庚○○
右上訴人因被告賭博等案件，不服臺灣板橋地方法院九十一年度易字第九四五號，中
華民國九十一年五月八日第一審判決（起訴案號：臺灣板橋地方法院檢察署九十年度
偵字第五八六七號）提起上訴，本院判決如左：
    主  文
上訴駁回。
    理  由
一、公訴意旨略以：被告壬○○未依電子遊戲場業管理條例之規定辦理營利事業登記
    ，於民國（下同）八十九年八月一日起在台北縣板橋市○○○路○段二之一號以
    開設「海旋網路」為掩飾，經營賭博性電腦賓果遊戲，提供賭客進場賭博，並雇
    用被告辛○○及丙○○（原名邱杏君）為現場服務生提供賭客服務，嗣於九十年
    三月十六日二十三時三十分許，經警於上址當場查獲賭客即被告己○○、乙○○
    、丁○○、戊○○、甲○○、庚○○等六人在場把玩，並查扣如附表所示之鍵盤
    、磁碟機、電腦螢幕、電腦主機、切換開關、監視鏡頭、監視螢幕、數據機、不
    斷電系統等證物。因認被告壬○○涉有電子遊戲場業管理條例第二十二條及刑法
    第二百六十八條之意圖營利供給賭博場所及聚眾賭博罪嫌，被告辛○○及丙○○
    係犯刑法第三十條第一項及刑法第二百六十八條之幫助犯；被告己○○、乙○○
    、丁○○、戊○○、甲○○及庚○○均係涉犯刑法第二百六十六條第一項之賭博
    罪嫌云云。
二、按犯罪事實應依證據認定之，無證據不得推定其犯罪事實，刑事訴訟法第一百五
    十四條定有明文；次按認定犯罪事實，須依證據，而所謂證據，係指合法之積極
    證據就犯罪事實能為具體之證明者而言；又認定不利於被告之事實，須依積極證
    據，苟積極證據不足為不利於被告事實之認定時，即應為有利於被告之認定，更
    不必有何有利之證據。又所謂「積極證據足以為不利被告事實之認定」，係指據
    為訴訟上證明之全盤證據資料，在客觀上已達於通常一般之人均不致於有所懷疑
    ，而得確信被告確曾犯罪之程度，若未達到此一程度，而有合理懷疑之存在時，
    即無從為有罪之確信。最高法院三十年上字第八一六號、七十六年度台上字第四
    八九六號分別著有判例。
三、公訴人認被告壬○○等有上揭犯行，無非以員警於初至該現場時，各電腦螢幕均
    呈現電玩賓果遊戲畫面，因見警察到來始立即以切換開關將賓果遊戲畫面轉換成
    一般網路畫面，此有現場臨檢紀錄表乙份在卷可稽（見偵查卷第五、六頁），並
    在該處當場查獲電腦螢幕器切換開關，經警測試，成功將網路畫面切換成賓果遊
    戲畫面可證；次查，經要求被告陳永乾當庭敘述如何操作電腦上網，竟無法敘述
    ，辯稱：伊剛學電腦云云。被告丁○○則辯稱：當時在現場玩商家所提供之「世
    紀帝國」遊戲云云，惟質諸被告壬○○即「海旋網路」之負責人供稱：沒有提供
    客人「世紀帝國」遊戲，羅、許二人所述顯相矛盾；末查，被告壬○○亦無法說
    明為何裝設電腦畫面轉換開關，且賭客六人中除被告庚○○為二十四歲外，被告
    乙○○、丁○○三十餘歲，被告己○○及戊○○四十餘歲，被告甲○○甚且年近
    五十歲，衡諸常情，與一般網咖之消費群眾年齡多為十幾、二十歲青少年之情形
    迥異，被告等所辯實難令人採信，渠等罪嫌堪予認定為主要論據。訊據被告壬○○、辛○○、丙○○、乙○○、丁○○、戊○○、甲○○、庚○○均堅決否認有
    何犯行，被告己○○經合法傳喚未到庭辯解，惟據其於警訊中亦堅決否認有何犯
    行，被告壬○○、辛○○、丙○○均辯稱係供客人上網路，並未賭博，其餘被告
    均辯稱係去上網路，並未賭博等語，被告己○○則於警訊中辯稱係正在看朋友庚○○上網等語（以上九名被告以下一併引用時簡稱被告壬○○等人）。經查：
  (一)公訴人認被告壬○○等人有以賓果遊戲賭博云云，固據其提出現場臨檢紀錄表及
    可切換至賓果遊戲之畫面為證，然依一般社會生活經驗法則，如有賭博之行為，
    即應有賭客與莊家相互約定之賭博方式，例如如何開分、洗分，或如何押注、決
    定輸贏，及如何兌換現金等，始符常理，乃本件公訴人指訴被告壬○○等人有賭
    博行為，究以何種方式賭博及如何兌換現金等賭博罪之犯罪構成要件，均未見公
    訴人舉證證明之，本院復查無證據足證被告等人賭博之方式；且公訴人既認當場
    有賭博行為，則按理現場應有賭金、帳冊或籌碼，或兌換現金之櫃檯，乃公訴人
    亦未於現場扣得任何賭金、帳冊、籌碼，或查獲兌換現金之櫃檯，此有扣押清單
    附卷可參（見偵查卷第八頁），是公訴人未能證明被告壬○○等人有以賓果遊戲
    賭博之行為，復未查獲賭博之物證，僅因被告己○○等人有把玩賓果遊戲即遽謂
    其等有於上揭時地賭博云云，尚乏依據。
  (二)本件公訴人指員警於初至該現場時，各電腦螢幕均呈現電玩賓果遊戲畫面，因見
    警察到來始立即以切換開關將賓果遊戲畫面轉換成一般網路畫面，此有現場臨檢
    紀錄表乙份在卷可稽云云，然查該現場臨檢記錄表固有記載上開之事實，惟於警
    訊筆錄內均未詢問被告壬○○等人有關此部分事實，有被告壬○○等人之警訊筆
    錄可稽，且觀之被告壬○○之警訊筆錄中，警察問：「警方於臨檢時由刑警隊電
    腦犯罪小組發現該電腦能變換成賓果遊戲，是如何變換及收費？」被告壬○○答
    ：「我不清楚如何變換，我們只收取網路費」、警察問：「該遊戲是否有賭博或
    妨害風化之設計？」答：「沒有」（見偵查卷第十一頁背面），此外，警察均未
    詢及於臨檢到達現場時，各電腦螢幕均呈電玩賓果遊戲之畫面之事實，如確實於
    警察至現場時有查獲賓果畫面賭博之事實，則此顯然不利被告等人之犯罪事實，
    警訊時何以均未詢問被告？此顯與常情有違；且偵查中公訴人亦未訊問被告等人
    關於警察至現場時有查獲賓果畫面賭博之事實，是該現場臨檢記錄表上之記載之
    上開事實，已有可疑；又該警製現場臨檢記錄表所載之上開事實，均為被告壬○○等人所否認，公訴人除警製現場臨檢記錄表外，並無直接積極之證據足證員警
    於初至該現場時，各電腦螢幕均呈現電玩賓果遊戲畫面，自難僅憑該紀錄表之上
    開記載，資為不利被告壬○○等人之認定。
  (三)公訴人以賭客六人中除被告庚○○為二十四歲外，被告乙○○、丁○○三十餘歲
    ，被告己○○及陳永乾四十餘歲，被告甲○○甚且年近五十歲，衡諸常情，與一
    般網咖之消費群眾年齡多為十幾、二十歲青少年之情形迥異，被告等所辯實難令
    人採信云云，然查：一般坊間網路咖啡店，雖以青少年為主要消費者，然亦不乏
  中壯年人進入消費，並無證據證明進入網路咖啡店者均為青少年，而無中老年人
    之事實，是公訴人之上開論斷，係屬臆斷之詞，不足資為不利被告壬○○等人之
    認定。
  (四)公訴人另以被告陳永乾無法當庭敘述如何操作電腦上網，被告丁○○辯稱：當時
    在現場玩商家所提供之「世紀帝國」遊戲云云，惟質諸被告壬○○供稱：沒有提
    供客人「世紀帝國」遊戲，羅、許二人所述顯相矛盾，即被告壬○○亦無法說明
    為何裝設電腦畫面轉換開關，而認被告等人之辯詞不足採信云云，然查：被告並
    無義務證明自己無罪，且被告之自白不得作為有罪判決之唯一依據，仍應調查其
    他必要之證據，以察其是否與事實相符。於被告自白時，猶需調查證據以求真實
    ，則於無直接積極之證據足證被告有犯罪之行為，且被告均否認犯行之情形下，
    自不得僅以被告無法說明自己之行為或當場之現況，即推斷其有犯罪行為。況被
    告陳永乾於原審調查時陳稱因其第一次學上網，所以才說不會上網；被告丁○○
    於偵查中係供稱：「我在玩世紀帝國，我自己有帶片去，我帶光碟片去，是朋友
    ＣＯＰＹ給我的」等語，核與被告壬○○於偵查中所供：「沒有（提供世紀帝國
    ），有時是客人自己帶片去」等語相符（見九十年度偵字第五八六七號偵查卷第
    一四六頁至一四七頁），公訴人謂壬○○、丁○○二人所述顯相矛盾，尚有誤會
    ；又「世紀帝國」之使用，可能有涉及著作權法上之簽約授權之問題，是被告壬○○及其他被告亦有可能為保護自己，而為不實之陳述，故於查無證據足證被告
    壬○○等人確有賭博之行為之情形下，自難僅憑其彼此間供述之矛盾，資為被告
    壬○○等人有賭博犯行之依據。又被告壬○○於偵查中辯稱：「我們買的時候就
    有（切換開關），我不知怎麼回事，是別人裝的，我們請廠商裝時，並不知有切
    換開關，也不知怎麼會有賓果畫面」等語（見九十年度偵字第五八七六號偵查卷
    第一四六頁背面），公訴人並無證據足證係被告壬○○所裝設供賭博之用；再依
    上開所述被告無須自證無罪之法理，縱被告壬○○無法說明為何裝設電腦畫面轉
    換開關，然於無其他證據足佐之情形下，亦不足反推被告壬○○即有賭博之犯行
    ，是公訴人並無直接積極證據足證被告壬○○與其他被告有賭博之犯行，自不得
    以上開擬制推論之方法，而認被告壬○○等人有賭博之犯行。
  (五)公訴人雖稱在該處當場查獲電腦螢幕器切換開關，經警測試，成功將網路畫面切
  換成賓果遊戲畫面云云，然被告等人均堅決否認有玩賭賓果遊戲，且遍查卷內資
    料，並無警察當場查獲被告壬○○等人玩賭賓果遊戲之證據，再參諸上開所述警
    察並未扣得任何賭金及帳冊，亦未能證明係以何方式賭博等情，核與一般由警察
    查獲賭博之情狀，均有未合，是該切換開關僅足說明可將電腦畫面切換為賓果遊
    戲畫面而已，如無直接積極證據足證被告壬○○等人確有玩賭賓果遊戲之行為，
    即不能以此資為被告壬○○等人有賭博之犯行之認定依據。是公訴人未當場查獲
    被告壬○○等人有賭博之行為，自不能事後以該切換開關可切換至賓果遊戲，於
    無其他證據足為佐證之情形下，即遽謂被告壬○○等人有玩賭賓果遊戲賭博之犯
    行。
  (六)公訴人認被告壬○○違反未依電子遊戲場業管理條例規定辦理營利事業登記者，
    不得經營電子遊戲場業之規定云云，然被告壬○○係於上址經營「海旋網路」，
    並無直接積極證據足證有賭博之犯行，已如前述，依經濟部八十九年三月二十四
    日（八九）經商字第八九二０五八五三號函釋：查「電子遊戲場業管理條例」第
    四條：「本條例所稱電子遊戲機，指利用電、電子、電腦、機械或其他類似方式
    操縱，以產生或顯示聲光影像、圖案、動作之遊樂機具……」，第三條：「本條
    例所稱電子遊戲場業，指設電子遊戲機供不特定人益智娛樂之營利事業。」。按
    電腦提供網路設備之營業，如係利用電腦資料庫或網路功能，提供消費者索引、
    目錄及各類文字、影像、聲音等資料之業務，屬資訊服務業務，得登記於公司行
    號營業項目代碼I301030電子資訊供應服務業（不含擷取網際網路遊戲軟體供人
    遊戲）項下營業。至利用網路功能供消費者至國內外網站擷取或下載遊戲軟體供
    人娛樂之行業，因其提供之遊戲係依據不同網站提供者，與電子遊戲機僅提供單
    一或固定之遊戲軟體不同；又其營業型態係為計時收費，與一般電子遊戲機之計
    次收費有異；且因電子遊戲機有固定程式之主機板可供查驗貼證，而網路遊戲則
    否，故利用電腦建置網路供人擷取或下載遊戲與電子遊戲機之定義有別，兩者不
    宜視為相同行業，是本部八十七年十二月十五日經（87）商字第八七二三○一八
    九號會議紀錄將本行業歸類於 J799990其他娛樂業。被告壬○○經營上開網路，
    供客人上網會員每分鐘一元、非會員每分鐘一點五元即每小時九十元，並提供餐
    飲服務等情，業據被告壬○○、丙○○、丁○○、戊○○、甲○○、庚○○分別
    於警訊中供述一致，且由扣案之電腦主機、鍵盤、磁碟機、電腦螢幕、數據機等
    物品觀之，均係以電腦提供網路設備之服務，且公訴人並無直接積極之證據足證
    被告壬○○等人有賭博之犯行，故被告壬○○等人上開所辯，堪信為真。被告壬○○既以電腦提供網路設備之營業，係利用電腦資料庫或網路功能，提供消費者
    索引、目錄及各類文字、影像、聲音等資料之業務，屬資訊服務業務，依上開說
    明，與電子遊戲場業管理條例第三條所稱之電子遊戲場業尚屬有間，自不必依上
    開條例規定辦理營利事業登記，公訴人認被告壬○○違反未依電子遊戲場業管理
    條例規定辦理營利事業登記，而經營電子遊戲場業，違反該條例之規定云云，亦
    有誤會。
  (七)綜上所述，公訴人並無直接積極之證據足證被告壬○○等人有其所指之犯行，本
    院復查無證據足證被告壬○○等人有何公訴人所指之上開犯罪行為，原審以被告
    等犯罪係屬不能證明，諭知無罪之判決，經核於法並無不合。
四、公訴人上訴意旨略以：1.公訴人業就電腦開關轉換一情訊問被告壬○○，被告並
    無法說明為何裝設轉換開關。2.被告陳永乾無法說明如何操作上網，被告壬○○
    稱本店未提供世紀帝國遊戲，而被告丁○○辯稱當時正在玩店家所提供之世紀帝
    國遊戲，公訴人認被告等所辯不足採信，且原判決以世紀帝國之使用可能涉及著
    作權法之簽約授權問題等，認公訴人就此部分係查無證據，顯有理由不備及未盡
    調查能事之誤。3.現經營賭博性電玩業者，為免遭警察取締，鮮有將兌換賭資及
    帳冊存放於櫃臺中者，大多在甲店賭博，乙店兌換賭資，是非查無賭資及帳冊即
    當然認並無賭博情事云云，仍屬臆斷之詞，未提出積極證據以證明被告壬○○等
    人確有賭博行為，上訴非有理由，應予駁回。
五、被告己○○經合法傳喚無正當理由不到庭，爰不待其陳述逕行判決。
據上論斷，應依刑事訴訟法第三百六十八條、第三百七十一條，判決如主文。
本案經檢察官王安明到庭執行職務。
中      華      民      國    九十一    年     十一     月      七      日
                              台灣高等法院刑事第七庭
                                  審判長法  官  吳  啟  民
                                        法  官  施  俊  堯
                                        法  官  蘇  隆  惠
右正本證明與原本無異。
不得上訴。
       書記官  周  素  秋
中      華      民      國     九十一   年      十一    月      八      日
